臺灣高等法院民事裁定　　　　　　
110年度抗字第1429號
抗  告  人  臺灣新光商業銀行股份有限公司

法定代理人  李增昌  
代  理  人  楊婷雅  
上列抗告人因與相對人楊明江間強制執行事件，對於中華民國11
0年11月17日臺灣新北地方法院110年度執事聲字第81號裁定提起
抗告，本院裁定如下：
    主  文
抗告駁回。
抗告費用由抗告人負擔。
    理  由
一、抗告意旨：伊持臺灣臺東地方法院民國109年4月21日109年
    度司促字第1445號支付命令（下稱系爭支付命令）及確定證
    明書，聲請原法院109年度司執字第86760號強制執行事件，
    就相對人財產於新臺幣（下同）469萬8051元本息與違約金
    範圍內為強制執行（下稱系爭執行事件），前經原法院司法
    事務官109年9月21日裁定認為相對人失蹤人，系爭支付命令
    已失效，遂駁回伊聲請。伊旋即提出原法院109年度司票字
    第2489號本票裁定（下稱系爭本票裁定）及確定證明書、原
    法院109年度司拍字第240號拍賣抵押物裁定（下稱系爭拍賣
    抵押物裁定）等件追加執行名義，亦遭原法院司法事務官11
    0年9月14日裁定（下稱事務官裁定）駁回。但是執行法院僅
    得受理之初針對執行名義為形式審查，不得於強制執行程序
    中任意審查，更不得為實質審查。又執行名義縱有瑕疵，法
    院應給予合理補正期間。惟伊聲明異議，仍經原法院110年
　　11月17日110年度執事聲字第81號裁定（下稱原裁定）駁回
    。原裁定既有前開違誤，爰提起抗告，請求廢棄原裁定等語
    。
二、按強制執行應依執行名義為之，從而執行法院對於執行名義
    是否有效成立，自應加以審查。未確定之支付命令，不備執
    行名義之要件，其執行名義尚未成立，執行法院不得據以強
    制執行。法院誤認未確定之裁判為確定，而依聲請付與確定
    證明書者，不生該裁判已確定之效力。執行法院就該裁判已
    否確定，仍得予以審查，不受該確定證明書之拘束（最高法
    院105年度台抗字第174號裁定意旨參照）。次按「失蹤人失
    蹤後，未受死亡宣告前，其財產之管理，除其他法律另有規
    定者外，依家事事件法之規定」，民法第10條亦定有明文。
    又失蹤人財產管理人之產生，應依家事事件法第143條為之
    ，且按「失蹤人財產之取得、設定、喪失或變更，依法應登
    記者，財產管理人應向該管登記機關為管理人之登記」，同
    法第147條復定有明文，可知失蹤人財產之管理與處分權能
    均歸於財產管理人。再參以失蹤人為被告提起財產權上之訴
    訟時，由失蹤人之財產管理人代為訴訟行為（司法院院解字
    第3445號解釋意旨參照），是以對失蹤人財產行使權利，
　　自應以失蹤人財產管理人為相對人而取得執行名義，並以該
    人為執行債務人，始屬合法，先予說明。
三、經查：
  ㈠抗告人於109年7月9日聲請系爭執行事件，聲請就相對人財產
    於469萬8051元本息與違約金範圍內為強制執行，有聲請狀
    、系爭支付命令與確定證明書在卷為憑（見系爭執行案卷第
    3-4、9-13頁）。於收受事務官裁定後，抗告人另於109年9
    月22日提出系爭本票裁定、確定證明書、本票、系爭拍賣抵
    押物裁定（見同卷第140-148頁）。堪認抗告人以系爭支付
    命令與系爭本票裁定（均附確定證明書），以及系爭拍賣抵
    押物裁定為執行名義。
  ㈡惟查，相對人於109年2月10日前落海且生死不明，經註記為
    失蹤人口，此有臺東○○○○○○○○110年8月13日東臺東戶字第11
    00003454號函及該函所附特殊註記名冊可證（見系爭執行案
    卷第296-297頁）。是相對人於109年2月10日已成為失蹤人
    ，債權人應循失蹤人財產管理人相關制度以取得執行名義、
    聲請強制執行。從而：
　　⑴臺灣臺東地方法院依前開失蹤資料，於109年9月8日以東院
      宜非乙109司促第1445號函，撤銷系爭支付命令之確定證
      明書（見同卷第136頁）；確定證明書既已失效，且系爭
      支付命令未能在3個月內送達，是抗告人無從憑以聲請系
      爭執行事件。
　　⑵至於抗告人另行提出系爭本票裁定、系爭拍賣抵押物裁定
　　　為執行名義，仍以相對人為當事人，並非以相對人財產管
　　　理人為當事人（見同卷第141-142、144-145頁裁定書），
　　　是其執行名義與執行債務人經執行法院形式審查結果，仍
      與前開失蹤人財產制度不符，難認抗告人已補正執行名義
      與執行債務人，亦無從憑以聲請系爭執行事件。
　　⑶再者，執行名義與執行債務人之適法性，為強制執行要件
　　　，應於執行程序始終存續；抗告人空言原法院不得於強制
      執行程序中隨時審查云云（見本院卷第11頁）；尚無可取
      。又抗告人收受原法院司法事務官109年9月21日裁定，即
      知悉相對人為失蹤人，但是迄未補正以相對人財產管理人
      為當事人之執行名義等資料，應認抗告人未合法補正執行
      名義與執行債務人。是其以原法院應給予補正期間為由而
      抗告云云，亦無可取。
四、綜上所述，事務官裁定駁回抗告人之強制執行聲請，並無違
    誤；原裁定駁回抗告人對之聲明異議，亦無不合。抗告意旨
    指摘原裁定不當，聲明廢棄；為無理由，應予駁回，爰裁定
    如主文。　
中　　華　　民　　國　　110 　年　　12　　月　　 30 　日
                民事第十一庭  
                      審判長法　官  李慈惠
                            法　官  謝永昌　　　
                            法　官  吳燁山　　　
正本係照原本作成。
本裁定除以適用法規顯有錯誤為理由外，不得再抗告。如提起再
抗告，應於收受送達後10日內委任律師為代理人向本院提出再抗
告狀。並繳納再抗告費新臺幣１千元。
中　　華　　民　　國　　110 　年　　12　　月　　 30 　日
　　　　　　　　　　　　　  書記官  莊雅萍